臺灣彰化地方法院交通事件裁定　　　 100年度交聲字第1375號
原處分機關
即移送機關　交通部公路總局臺中區監理所彰化監理站
異　議　人
即受處分人　輝勇交通有限公司
法定代理人　高玉郎
上列異議人即受處分人因違反道路交通管理處罰條例案件，對於
交通部公路總局臺中區監理所彰化監理站於中華民國100 年11月
8 日所為之處分（彰監四字第裁64-JC0000000號裁決書），聲明
異議，本院裁定如下：
    主  文
異議駁回。
    理  由
一、原處分機關意旨略以：本件異議人即受處分人輝勇交通有限
    公司（下稱受處分人）所有車牌號碼IG-950號營業貨運曳引
    車，由案外人何啟埕於民國（下同）100年9月29日11時25分
    許，駕駛該車輛行經南投縣國姓鄉○○路○段，因「載運貨
    物，經過地磅載重59.35公噸，核重35公噸，超載24.35公噸
    」違規，經南投縣政府警察局埔里分局員警以投警交字第JC
    0000000 號違反道路交通管理事件通知單當場舉發，並經原
    處分機關於100 年11月8 日以彰監四字第裁64-JC0000000號
    裁決書，依違反道路交通管理處罰條例第29條之2 第1 項(
    裁決書漏載) 及第3 項規定，裁處罰鍰新臺幣（下同）85,0
    00元( 已繳納) ，並記汽車違規紀錄1 次，於法應無不合等
    語。
二、聲明異議意旨略以：請出示經濟部標準檢驗局所核發之度量
    衡器檢定合格證書，不能以磅單所載之噸數為處罰之根據，
    為此聲明異議等語。
三、按貨車裝載貨物不得超過核定之總重量，此道路交通安全規
    則第79條第1 項第1 款定有明文。復按汽車裝載貨物超過核
    定之總重量、總聯結重量者，處汽車所有人罰鍰，並記汽車
    違規紀錄1 次，其應歸責於汽車駕駛人時，除依第3 項規定
    處汽車駕駛人罰鍰及依第63條第1 項第2 款規定記點外，並
    記該汽車違規紀錄1 次。有前2 項規定之情形者，應責令改
    正或當場禁止通行，並處新臺幣1 萬元罰鍰，超載10公噸以
    下者，以總超載部分，每1 公噸加罰新臺幣1 千元；超載逾
    10 公 噸至20公噸以下者，以總超載部分，每1 公噸加罰新
    臺幣2 千元；超載逾20公噸至30公噸以下者，以總超載部分
    ，每1 公噸加罰新臺幣3 千元；超載逾30公噸者，以總超載
    部分，每1 公噸加罰新臺幣5 千元。未滿1 公噸以1 公噸計
    算，道路交通管理處罰條例第29條之2 第1 項及第3 項分別
    定有明文。
四、經查：
(一)、本件受處分人所有之車牌號碼IG-950號營業貨運曳引車，核
    定總重量為59.35 公噸，而案外人何啟埕駕駛上開車輛載運
    砂石，於上開時、地，經南投縣政府警察局員警攔檢後，依
    據駕駛人何啟埕出示之磅單，舉發其有「載重59.35 公噸，
    核重35公噸，超載24.35 公噸」之違規行為，有南投縣政府
    警察局投警交字第JC0000000 號舉發違反道路交通管理事件
    通知單、交通部公路總局臺中區監理所彰化監理站彰監四字
    第裁64-JC0000000號裁決書、現場舉發照片及出貨單照片等
    件在卷可稽，應勘認定。
(二)、受處分人雖以前詞置辯，惟違反道路交通管理事件統一裁罰
    基準及處理細則第19條第1 項明文規定：「汽車裝載貨物行
    經設有地磅處所路程一公里內之路段，未依標誌、標線、號
    誌指示…者，除依法舉發外，並『得』強制其過磅。」；同
    條第3 項亦明定：「執行交通勤務警察或依法令執行交通稽
    查任務人員發現汽車裝載定量包裝之物顯然超載者，『得』
    不經地磅測量，依照定式基準核算其超過規定之重量，依法
    舉發之。」；道路交通管理處罰條例第29條之2 第4 項之立
    法意旨，乃在賦予稽查人員於稽查地點1 公里內設有地磅站
    時，得強制受稽查之駕駛人過磅，及駕駛人不依標誌、標線
    、號誌或稽查人員指揮過磅時，得加以處罰之依據。是顯見
    稽查舉發機關對於上開客觀舉發情形是否需過磅認定，擁有
    行政上裁量之權限，不得謂未予過磅舉發即認有行政裁量之
    瑕疵。
(三)、證人即取締員警田清雄於本院訊問中證述：伊於上述時間、
    地點發現營業曳引車IG-950號載運砂石有明顯超載之嫌，遂
    攔停該營業曳引車，並請駕駛人何啟埕出示磅單，該磅單有
    該司機親筆簽名、車號、空重、淨重、總重及出運砂石的日
    期時間資料，以該磅單作為依據舉發，駕駛人當場並無意見
    等語，又證人即該違規車輛何啟埕於本院訊問中證述：當時
    其是駕車載運砂石，而買受人是以磅單來計算砂石買賣重量
    等語，亦坦認當時未爭執該磅單上之磅數數量等情，足認證
    人田清雄上開所述，應為真實。查按交通部有關砂石車...
    等車輛違規超載之稽查取締原則：為登檢合格之砂石專用車
    ... ，於非固定地磅處依砂石車之出貨單、過磅單、載重計
    或裝載容積先行篩檢。經客觀合理判斷有嚴重超載之虞者，
    再以活動地磅實際過磅，如駕駛人當場提出質疑，拒絕簽名
    或請求以固定地磅過磅時，執勤人員應告知駕駛人過磅程序
    ，固定地磅設置地點及其稽查站之距離等相關資訊後，再以
    檢驗合格之固定地磅施以複檢，此有南投縣政府警察局埔里
    分局100 年11月4 日投埔警交字第1000018879號函在卷可稽
    。是可知本件舉發機關之舉發行為係依據本類違規案件舉發
    之標準流程為之，並未有行政裁量之瑕疵。又衡諸常情，砂
    石業者於出貨時應已實際過磅，並詳實將重量記載於出貨單
    上，使日後出貨者、買受者、載運者憑據該出貨過磅單上所
    載之重量計算價額或收取運費，實難認其非真實之記載，況
    本件超載逾24.35 公噸，超載重量不可謂不大，買賣業者間
    尚不可能以如此誤差極大的地磅作為買賣依據，是縱過磅單
    係出貨之砂石場不合格地磅所為而磅量有誤，其誤差應亦在
    極小之範圍，將不致有如此大之誤差。從而，本件營業貨運
    曳引車超載事實甚明，且該車駕駛人於員警填單舉發時，並
    未當場爭執磅單記載不實或要求員警再至其他地磅處過磅，
    是以駕駛人何啟埕所出示之過磅單堪信為真實，原舉發機關
    據此舉發受處分人超載之違規事實，並無違誤。至於本件裁
    決書是依違反道路交通管理處罰條例第29條之2 第1 項及第
    3 項規定，並非以道路交通管理處罰條例第29條之2 第4 項
    作為處罰依據，若以一公里未設地磅爭執本件裁決書之適法
    性，實有誤會，附此敘明。
五、綜上所述，本件受處分人之違規事實明確，原處分機關依道
    路交通管理處罰條例第29條之2 第3 項及違反道路交通管理
    事件統一裁罰基準表規定裁處受處分人罰鍰85,000元，並記
    汽車違規紀錄1 次，核無違誤。本件受處分人之異議，為無
    理由，應予駁回。
六、據上論斷，應依道路交通管理處罰條例第87條第2項，道路
    交通事件處理辦法第18條規定，裁定如主文。
中    華    民    國   100    年    12    月    30    日
                  交通法庭            法  官    鮑慧忠
以上正本證明與原本無異。
如不服本裁定，應於裁定送達後五日內向本院提出抗告狀(須附
抗告狀繕本 )。
中    華    民    國   100    年    12    月    30    日
                                      書記官    林子惠